【裁判字號】    97,交上訴,149
【裁判日期】    971104
【裁判案由】    公共危險等
【裁判全文】
臺灣高等法院刑事判決               97年度交上訴字第149號
上  訴  人  臺灣士林地方法院檢察署檢察官
被      告  甲○○
                    （現另案於臺灣桃園監獄執行）
上列上訴人因被告公共危險等案件，不服臺灣士林地方法院96年
度交訴字第66號，中華民國97年6月30日第一審判決（起訴案號
：臺灣士林地方法院檢察署96年度偵緝字第823號），提起上訴
，本院判決如下：
    主  文
上訴駁回。
    理  由
一、本案經本院審理結果，認第一審判決以不能證明被告甲○○
    犯罪，對被告為無罪之諭知，核無不當，應予維持，並引用
    第一審判決書記載之證據及理由（如附件一原審判決書）。
二、檢察官上訴意旨如附件二上訴書。
三、經查：
（一）94年9月23日晚間8時28分許，在臺北市○○區○○路7段
      262號旁無名巷由東往西方向行駛，行經同路段與承德路
      交岔路口前，撞及騎乘腳踏車之被害人乙○○，並逃逸
      者，為駕駛車牌號碼5L-3977號自用小客車之人，惟究竟
      係何人駕駛，因肇事者未停車而逃逸，致被害人乙○○無
      從指認。
（二）被告辯稱其於94年9月14日向許世文借用系爭汽車幫許世
      文搬東西後，於翌日即94年9月15日即將汽車返還給許世
      文。
（三）車牌號碼5L-3977號自用小客車之所有人為證人許世文，
      許世文稱：其於94年9月11日因左上臂被鐵絲刺傷，至新
      光醫院急診室接受初步處理後返家，嗣因傷口化膿，細菌
      感染可能引發敗血症而危及生命，於同年月13日至17日住
      院治療施以清創手術後，於同年月26日進行縫合手術，經
      醫師判定：「因傷口疼痛，駕駛車輛應不甚方便」等，有
      財團法人新光吳火獅紀念醫院96年11月19日（96）新醫醫
      字第1408號函及函附之病歷摘要記錄紙各1份為證（見原
      審卷第48頁至第49頁）。
（四）證人許世文於原審證稱：伊是在住院期間即94年9月13日
      到94年17日這段期間將系爭汽車借給被告，被告到94年9
      月23日或24日才將車子還給伊等語（見原審卷第90頁）；
      惟證人許世文前於警詢證稱：伊是於94年9月22日將系爭
      汽車借給被告使用3、4天，於94年9月25日歸還等情不符
      （見95年度偵字第1039號卷，第21頁），是其所述前後不
      一，是否屬實，已非無疑。再證人陳文湘於原審證稱：伊
      是從94年9月17日起至94年9月24日止至許世文店裡幫忙，
      伊去許世文店裡幫忙當天還有開許世文的車子外出。是許
      世文開自己的車，他手有包起來等情觀之（見原審卷第
      135 頁、第136頁、第140頁）。證人許世文於94年9月17
      日起仍有開車外出，業據證人陳文湘證述在卷，則被告辯
      稱其於94年9月14日向許世文借用系爭汽車幫許世文搬東
      西後，於翌日即94年9月15日即將汽車返還給許世文，尚
      非全然不可採。
（五）我國刑事訴訟制度業已修正為以當事人進行主義為主，職
      權進行主義為輔，檢察官立於原告之地位，其對於被告之
      犯罪事實，本負有積極舉證之義務，且刑事被告原無自證
      無罪之義務，其在訴訟上所為之辯解，只須達於對起訴事
      證提出合理質疑之程度為已足，檢察官如對被告所舉反證
      仍有爭執，即應依照刑事訴訟法第161條規定，自負積極
      舉證釋疑之責任。本案被告已提出如上答辯，且經證人陳
      文湘證述在94年9月17日起至94年9月24日止至許世文店裡
      幫忙時，曾經看到許世文開自己的車，他手有包起來。是
      本案行為時，究竟何人駕駛上開車輛肇事，檢察官所舉證
      據尚未足使本院產生有罪之心證，自屬不能證明被告犯罪
      。
四、原判決以不能證明被告甲○○犯罪而為無罪之諭知，並無不
    合。檢察官上訴意旨仍執前詞指摘原判決不當，為無理由，
    應予駁回。
據上論斷，應依刑事訴訟法第373條、第368條，判決如主文。
本案經檢察官鄭龍照到庭執行職務。
中    華    民    國    97    年    11    月    4     日
                  刑事第一庭  審判長法  官  葉騰瑞
                                    法  官  莊明彰
                                    法  官  王炳梁
以上正本證明與原本無異。
檢察官對於肇事逃逸部分如不服本判決，應於收受送達後十日內
向本院提出上訴書狀，其未敘述上訴之理由者並得於提起上訴後
十日內向本院補提理由書（均須按他造當事人之人數附繕本）。
其餘不得上訴。
                                    書記官  廖逸柔
中    華    民    國    97    年    11    月    4     日
附件一：
臺灣士林地方法院刑事判決              96年度交訴字第66號
公  訴  人  臺灣士林地方法院檢察署檢察官
被      告  甲○○  男  35歲（民國○○年○月○日生）
                    身分證統一編號：Ｚ000000000號
                    住臺北縣中和市○○路160巷9號5樓
                    居台北市○○區○○街80巷21號
                    （現另案於臺灣桃園監獄執行）
上列被告因公共危險等案件，經檢察官提起公訴（96年度偵緝字
第823 號），本院判決如下：
    主  文
甲○○無罪。
    理  由
一、公訴意旨略以：被告甲○○於民國94年9 月23日晚間8 時28
    分許，駕駛車牌號碼5L -3977號自用小客車（下稱系爭汽車
    ），沿臺北市○○區○○路7 段262 號旁無名巷由東往西方
    向行駛，行經同路段與承德路交岔路口前時，原應注意車輛
    行駛至無號誌之交岔路口，應減速慢行，作隨時停車之準備
    ，並應注意車前狀況，隨時採取必要之安全措施，而依當時
    狀況並無不能注意之情形，竟疏未注意即貿然直行，適告訴
    人乙○○騎乘腳踏車由北往南方向駛經上址，見狀煞避不及
    ，致人車倒地，因而受有腹部鈍挫傷、四肢擦傷之傷害。詎
    被告甲○○肇事後明知已造成他人受傷倒地，竟不思停車救
    護，反加速駛離現場而逃逸，因認被告甲○○所為係犯刑法
    第284 條第1 項前段之過失傷害罪嫌及同法第185 條之4 之
    肇事逃逸罪嫌云云。
二、按犯罪事實應依證據認定之，無證據不得認定犯罪事實；又
    不能證明被告犯罪者，應諭知無罪之判決，刑事訴訟法第15
    4 條第2 項、第301 條第1 項分別定有明文。又事實之認定
    ，應憑證據，如未能發現相當證據，或證據不足以證明，自
    不能以推測或擬制之方法，為裁判基礎；且認定犯罪事實所
    憑之證據，其為訴訟上之證明，須於通常一般之人不致有所
    懷疑，而得確信其為事實之程度者，始得據為有罪之認定，
    倘其證明尚未達到此一程度，而有合理之懷疑存在而無從使
    事實審法院得有罪之確信時，即應由法院為諭知被告無罪之
    判決；再認定不利於被告之事實須依積極證據，苟積極證據
    不足為不利於被告事實之認定時，即應為有利於被告之認定
    ，更不必有何有利之證據（最高法院40年台上字第86號、76
    年台上字第4986號、30年上字第816號判例參照）。
三、公訴人認被告甲○○涉有上開罪嫌，無非以被告甲○○於偵
    查中坦承其於94年9 月間曾向證人許世文借用系爭汽車，告
    訴人乙○○、證人陳朝忠之供述、證人許世文之證述及行政
    院國軍退除役官兵輔導委員會臺北榮民總醫院診斷證明書乙
    紙、道路交通事故現場圖、道路交通補充資料表、交通事故
    談話紀錄表、道路交通事故調查筆錄、道路交通事故調查報
    告表及現場相片等附卷可稽為其主要論據。訊據被告甲○○
    固坦承於曾向許世文借用系爭汽車，惟堅決否認有於94年9
    月23日晚上8 時28分許駕駛上揭車輛撞及告訴人乙○○，辯
    稱：我是在94年9 月14日中午左右去新光醫院看許世文。我
    去看他時，他說要開公司要搬一些家具，但因為開刀住院，
    所以他叫我幫他搬家，我說我沒有車子，許世文叫我開他的
    車，他的車停在新光醫院，我就去把車子開走，並且叫巷口
    搬家公司去幫他搬。當天是我跟搬家公司一起幫許世文搬東
    西，因為當天搬好之後已經很晚了，醫院已經休息了，我就
    沒辦法開車去醫院找他，我就跟之前的女朋友把車開去板橋
    賓館睡覺，我把車子停在賓館旁邊的停車格，早上的時候許
    世文一直打電話給我，要我還車，我醒來接到電話之後我就
    把車子開到他的店裡面還他，店開在北投石牌，附近有一個
    捷運出口站，確實地址我不記得了，我開到店裡面還他是因
    為他向醫院請假，他在店裡面，他要求我開到店裡面還他車
    ，所以我在15日就把車子還他了，之後也沒有再向他借車等
    語。經查：
  (一)告訴人乙○○於94年9 月23日晚間8 時28分許，騎乘腳踏車
    行沿臺北市○○區○○路7 段由北往南方向行駛至該路段26
    2 號旁無名巷之無號誌交岔路口時，遭車號5L-3977 號自用
    小客車之駕駛人駕駛該車撞擊，致告訴人乙○○人車倒地，
    並受有腹部鈍挫傷、四肢擦傷之傷害等情，業經證人陳志賢
    即陳朝忠於警詢供述及證人即告訴人乙○○於警詢及本院審
    理時到庭證述甚詳，並有行政院國軍退除役官兵輔導委員會
    台北榮民總醫院診斷證明書乙紙（詳臺灣士林地方法院檢察
    署95年度偵字第1039號卷，第25頁）、道路交通事故現場圖
    、道路交通補充資料表、交通事故談話紀錄表、道路交通事
    故調查筆錄、道路交通事故調查報告表及現場照片10張（同
    上偵查卷第30頁至第44頁），且為被告所不爭執，堪信為真
    實。
  (二)證人許世文雖到庭結證稱：伊是在住院期間即94年9 月13日
    到94年17日這段期間將系爭汽車借給被告，被告到94年9 月
    23日或24日才將車子還給伊等語（詳本院卷第90頁），惟與
    證人許世文前於警詢時所述：伊是於94年9 月22日將系爭汽
    車借給被告使用3 、4 天，於94年9 月25日歸還等情不符（
    詳95年度偵字第1039號卷，第21頁），是其所述是否屬實，
    已非無疑。再者，依證人陳文湘所述，伊是從94年9 月17
    日起至94年9 月24日止至許世文店裡幫忙，伊去許世文店裡
    幫忙當天還有開許世文的車子外出。是許世文開自己的車，
    他手有包起來等情觀之（詳本院卷第135 頁、第136 頁、第
    140 頁），證人許世文於94年9 月17日既然開系爭汽車搭載
    證人陳文湘，則被告辯稱其於94年9 月14日向許世文借用系
    爭汽車幫許世文搬東西後，於翌日即94年9 月15日即將汽車
    返還給許世文，即非無據。
  (三)公訴人雖以證人許世文於94年9 月11日因左上臂被鐵絲刺傷
    ，至新光醫院急診室接受初步處理後返家，嗣因傷口化膿，
    細菌感染可能引發敗血症而危及生命，於同年月13日至17
    日住院治療施以清創手術後，於同年月26日進行縫合手術，
    經醫師判定：「因傷口疼痛，駕駛車輛應不甚方便」等，認
    證人許世文因傷口受傷，無法駕駛車輛，故於94年9 月23日
    將系爭車輛借給被告使用之證述為可採，並引財團法人新光
    吳火獅紀念醫院96年11月19日（96）新醫醫字第1408號函及
    函附之病歷摘要記錄紙各1 份為證（詳本院卷第48頁至第49
    頁），惟依上開新光醫院病歷摘要記錄紙之記載，僅稱「因
    傷口疼痛，駕駛車輛應不甚方便」，並未認定證人許世文絕
    對無法駕駛車輛，且證人許世文於94年9 月17日確有駕駛系
    爭車輛搭載證人陳文湘已如上述，是公訴人依此認證人許世
    文因傷口受傷，無法駕駛車輛，故於94年9 月23日將系爭車
    輛借給被告使用之證述為可採之推論，顯與事實不符。
  (四)證人陳文湘雖另證稱伊去許世文店裡幫忙的第二天（即94年
    9 月18日）發現許世文的車子不見了，事後伊聽許世文說車
    子借給被告。伊要離職的前一天或當天被告把車還給伊老闆
    （即許世文），惟還車時伊人在電腦前，因為要顧著下標，
    伊沒有看到被告，是許世文進來後說被告來還車等語（詳本
    院卷第133 頁、第139 頁），惟證人陳文湘不但未親眼目睹
    被告向許世文借、還系爭汽車，均係聽許世文所言，且其所
    述被告借用汽車之時間是在許世文出院後之第二天即94年9
    月18日，與證人許世文到庭所證是在94年9 月13日至17日伊
    住院期間將系爭汽車借給被告使用之情節不符，自難以證人
    陳文湘之供述，作為被告犯罪之論據。
四、綜上所述，本件依公訴人所提之全部證據，尚不足為被告犯
    過失傷害及肇事逃逸罪之證明，仍有合理懷疑之存在，依「
    罪證有疑，利於被告」原則，不能僅以推測或擬制之方法，
    為被告有罪之認定。此外，復查無其他證據足資證明被告確
    有公訴人所指之過失傷害及肇事逃逸行為，揆諸首開說明，
    公訴人既不能證明被告犯罪，應依法為被告無罪之諭知，以
    昭審慎。
據上論斷，應依刑事訴訟法第301 條第1 項前段，判決如主文。
本案經檢察官余秉甄到庭執行職務。
中    華    民    國    97    年    6     月    30    日
                  刑事第六庭審判長法  官  楊得君
                                  法  官  莊明達
                                  法  官  許永煌
以上正本證明與原本無異。
如不服本判決，應於收受送達後10日內向本院提出上訴書狀，其
未敘述上訴理由者，應於上訴期間屆滿後20日內向本院補提理由
書狀（均須按他造當事人之人數附繕本）。
                                  書記官  陳淑琪
中    華    民    國    97    年    6     月    30    日
附件二：
臺灣士林地方法院檢察署檢察官上訴書
                                       97年度上字第216號
    被      告  甲○○  年籍詳卷
上開被告因公共危險等案件，經臺灣士林地方法院於中華民國97
年6 月30日為第一審判決（96年度交訴字第66號），本檢察官於
97年7 月16日收受判決正本，認為應該提起上訴，茲敘述理由於
下：
一、原審判決被告甲○○無罪，係以證人即肇事車輛車主許世文
    於警訊、審理所述前後已有翻異，參酌證人陳文湘就被告甲
    ○○向許世文借用肇事車輛的日期與證人許世文所述不同，
    再者，證人陳文湘並無親眼目睹被告借車、還車，而係聽聞
    許世文的轉述，因認被告無罪，固非無見。惟查：告訴人與
    證人之陳述有部分前後不符，或相互間有所歧異時，究竟何
    者為可採，法院乃得本其自由心證予以斟酌，非謂一有不符
    或矛盾，即應認其全部均為不可採信，尤其關於行為動機、
    手段及結果等之細節方面，告訴人之指陳，難免故予誇大，
    證人之證言，有時亦有予以渲染之可能，然其基本事實之陳
    述，若果與真實性無礙時，則仍非不得予以採信（最高法院
    74年台上字第1559號判例參照）。本件證人許世文於警訊、
    偵查、乃迄原審法院審理時，雖對於被告借用肇事車輛的日
    期前後證並非完全一致，但被告確有借用肇事車輛之基本事
    實並無變異，參以證人陳文湘到庭具結證稱：伊94年9 月17
    日至同年月24日這一個禮拜在證人許世文所經營的音響店打
    工，94年9 月17日伊和朋友去新光醫院接許世文出院，許世
    文開那台肇事車輛離開醫院，那天晚上我們去跳蚤市場買音
    響擬修繕後加以出售，隔天開始在許世文的音響店打工，那
    天（指94年7月18日）就沒有看到許世文那台車（指本案肇
    事車輛），伊問許世文車子下落，許世文說車子借給被告甲
    ○○使用，之後在伊離職的當天或前一天晚上被告甲○○將
    車子開來還給許世文，伊當時坐在店內電腦前，顧著察看客
    戶下標情形，沒有看到被告，是許世文進來店內告訴伊被告
    來還車，伊在許世文店裡工作的這段期間，許世文都跟伊在
    一起，伊都沒有看到許世文開車，94年9 月發生這件事沒多
    久後，許世文有打電話給伊說他被告肇事逃逸，之後就沒有
    再跟許世文有任何聯絡，後來伊接到法院傳票，伊打電話給
    許世文，確認是這件肇事逃逸的案件，這期間伊跟許世文都
    沒有聯絡等語（參97年6 月5 日審判筆錄。另由於筆錄簡略
    記載的關係，以致於證人陳文湘證稱在94年9 月18日之後就
    沒有看到該車輛，許世文稱該車借給被告甲○○等均漏未記
    載，請勘驗該日審理光碟）。是證人陳文湘與許世文彼此均
    無聯繫，如何勾串？參以若二人有所勾串，又豈有可能對於
    被告借用車輛的日期陳述有不一致？再者，本案發生時間是
    94年9 月23日，則在案發前的同年月18日，證人許世文又如
    何預知該車輛即將在5 日後發生車禍，而於是日證人陳文湘
    詢問車子下落時，故意為不實之陳述，誣陷該車是借給被告
    使用？凡此種種，原審均未說明不予採信的理由，徒以此二
    名證人所述有所出入，遽認證人所言均難以採信，其認定事
    實及適用法律自有上述之違法，自認原判決妥適，請撤銷原
    判決，另為適當之判決。
二、爰依刑事訴訟法第344條第1項、第361條提起上訴，謀求救
    濟。
    此致
臺灣士林地方法院  轉送
臺灣高等法院    分院
中    華    民    國    97    年    7     月    22    日
                        檢  察  官


司法院資訊處製作；財團法人民間司法改革基金會備份。
